【裁判字號】    99,簡,430
【裁判日期】    991029
【裁判案由】    就業服務法
【裁判全文】
臺北高等行政法院判決
                                       99年度簡字第430號
原      告  志慧國際有限公司
代  表  人  林福來
被      告  宜蘭縣政府
代  表  人  林聰賢（縣長）
上列當事人間就業服務法事件，原告不服行政院勞工委員會中華
民國99年4 月12日勞訴字第0980036687號訴願決定，提起行政訴
訟，本院判決如下：
    主  文
原告之訴駁回。
訴訟費用由原告負擔。
    事實及理由
一、程序事項：(一)按行政訴訟法第229 條第1 項第2 款規定「下
    列各款行政訴訟事件，適用本章所定之簡易程序：二因不服
    行政機關所為新臺幣四十萬元以下罰鍰而涉訟者。」本件被
    告以原告違反就業服務法第34條第2 項規定，依同65條第1
    項規定，處罰鍰新台幣（下同）30萬元而涉訟，應適用簡易
    程序。本院並依同法第233 條第1 項規定，不經言詞辯論，
    逕行裁判。(二)次按解散之公司除因合併、分割或破產而解散
    外，應行清算；有限公司之清算，公司如其未另行選任清算
    人，以全體股東為清算人，且未推定代表公司之清算人時，
    清算人各有對於第三人代表公司之權，此觀之公司法第24條
    、第113 條、第79條及第85條第1 項前段規定自明。本件原
    告係解散之公司，尚未選任或推定清算人，依前揭規定，林
    福來為唯一股東兼董事，自有對於第三人代表公司之權。從
    而，被告以原告原董事長林福來為原告代表人，及林福來代
    表原告循序提起本件行政訴訟，均無不合。
二、事實概要：被告於民國97年9 月24日，依原告申請及其所提
    供「已獲籌設許可之（分支）機構申請設立許可前檢查項目
    表」（下稱檢查項目表），派員至原告提出申請設立之地點
    （宜蘭縣羅東鎮○○路327 號）訪查，發現該址辦公室大門
    張貼訴外人「青華國際有限公司宜蘭籌備處」之標示。其資
    料櫃中放置雇主劉燦明等約30名外勞管理資料冊，經抽查發
    現有持志集團所屬志華國際有限公司、萬華國際有限公司及
    嘉華國際有限公司與雇主簽署委任文件、收款收據等，故認
    原告有員工從事外勞管理行為，業已違反就業服務法第34條
    第2 項「未經許可，不得從事就業服務業務」之規定，遂依
    同法第65條第1 項規定，以98年11月2 日府勞就字第098014
    7562號處分書處罰鍰30萬元，原告不服，所提訴願遭駁回，
    遂提起行政訴訟。
三、原告主張：
  (一)按行政機關就該管行政程序，應於當事人有利及不利之情形
    ，一律注意。又行政機關應依職權調查證據，不受當事人主
    張之拘束，對當事人有利及不利之事項一律注意。行政程序
    法第9 條、第36條分別定有明文。再按前行政法院（現改制
    為最高行政法院）39年判字第2 號判例意旨：「……。行政
    官署對於人民有所處罰，必須確實證明違法之事實。倘不能
    確實證明違法事實之存在，其處罰即不能認為合法。」且認
    定事實，應憑證據，所謂證據自以積極而洽當且對應證事實
    確能證明者始足當之，自非僅憑消極之迂迴證明可以推定，
    應證事實之真偽（行政法院71年判字第461 號判決意旨參照
    ）。
  (二)原告係以營利為目的依公司法成立之社團法人，合法從事就
    業服務業務，經主管機關行政院勞工委員會（下稱勞委會）
    於97年6 月26日許可籌設，原告依規定申請設立許可及核發
    許可證，勞委會竟於二個月之法定核准期限屆滿前，通知原
    告檢附檢查項目表，向被告申請私立就業服務機構已獲籌設
    許可設立前檢查；而被告再遲至同年9 月24日派員至申請設
    立之地點為相關業務檢查，並將他公司員工在該址疑從事外
    勞管理行為（並無具體事證）及發現資料櫃中發現放置雇主
    劉燦明等約30名之外勞管理資料冊等（並無核對有無與原告
    簽訂相關契約書），遽認有原告從事就業服務之事實，誠屬
    率斷。
  (三)又王阿松固為原告擬聘僱之從業人員，受原告委以從事籌備
    之相關工作。然被告從事業務檢查時，王阿松並不在場，而
    在場之人原告之員工，縱經原告一再聲明「宜蘭地區現有志
    華國際有限公司、青華國際有限公司及萬華國際有限公司等
    互為合作之企業，而分別引進之外籍勞工尚須持續服務，…
    。」等情，即表明原告尚未經許可從事就業服務業務，被告
    所查之情事，與原告無涉，然被告仍以迂迴之方式，以王阿
    松為原告之從業人員，而將上址之一切情事，強歸究予原告
    ，顯有恣意行政之可議。
  (四)被告詢問張秋芳稱：「（問）嘉華國際有限公司已於96年10
    月12日停止營業，你為何還繼續在嘉華國際有限公司宜蘭分
    公司工作？（答）嘉華國際有限公司停止營業後，就繼續更
    換仲介公司名義繼續為客戶服務。另持志集團曾於96年底要
    成立志慧國際公司籌備處以取代青華仲介公司宜蘭籌備處，
    所以我在97年5 月離職時是以青華或志慧公司籌備處名義離
    開，我也不清楚。」云云，為認定不利原告之依據。惟原告
    於97年6 月26日方獲勞委會許可籌設，而張秋芳早於同年5
    月即已離職，是張秋芳上述所言，顯係臆測之詞。又張秋芳
    並非原告所聘僱之員工，其不確定之指摘，自不得信為真實
    。
  (五)訴願決定及原處分徒以「辦公室已有員工在從事外勞管理行
    為（含接受外勞申請之電話諮詢服務）」云云，不僅無「接
    受外勞申請之電話諮詢服務」之具體事證，亦無從證實辦公
    室有原告所聘僱之員工在從事外勞管理行為。尤其重要者，
    縱有上開行為亦無積極證據足堪認定係原告所為。綜上所述
    ，原處分既有認事、用法均有違誤之可議，自應不予維持，
    訴願決定未予糾正，亦應併予撤銷等語。求為判決撤銷訴願
    決定及原處分。
四、被告則以：
  (一)本件係原告向被告申請設立許可前檢查，被告依原告所提供
    檢查項目表資料，於97年9 月24日派員至原告提出申請設立
    之地點（宜蘭縣羅東鎮○○路327 號）訪查，發現該址辦公
    室大門張貼「青華國際有限公司宜蘭籌備處」之標示及辦公
    室內已有員工在從事外勞管理行為（含接受外勞申請電話諮
    詢服務），另於資料櫃中發現放置雇主劉燦明君等約30名之
    外勞管理資料冊。經抽查發現有持志集團下之志華國際有限
    公司、萬華國際有限公司及嘉華國際有限公司與雇主簽署委
    任文件、收款收據等外勞管理資料文件。經被告於97年9 月
    30日函請原告說明，原告函復略以：「宜蘭地區現有志華國
    際有限公司、青華國際有限公司及萬華國際有限公司等合作
    企業而分別引進之外籍勞工，尚須持續服務，否則將衍生外
    籍勞工管理上之問題，因嘉華國際有限公司停止營業後，共
    同委由王阿松君等人處理後續服務事宜，以及貴府派員所訪
    查之上開他公司情事，不能證明本公司有前揭所示違反就業
    服務法之事證。」針對渠等之行為是否違反就業服務法第34
    條第2 項規定，被告函請勞委會釋示。經該會於97年11月28
    日函釋略以：「本案請貴府查明王君等人究係屬何公司之從
    業人員，如係志慧公司之從業人員而為志華、青華、萬華及
    嘉華等公司從事就業服務業務，則志慧公司即涉嫌違反本法
    第34條第2 項規定。」等語。
  (二)另嘉華國際有限公司宜蘭分公司前行政人員張秋芳於98年2
    月10日接受訪談內容及經濟部之公司及分公司登記資料查詢
    系統，顯示原告於97年7 月16日於此址設立在案。另原告於
    97年8 月25日以書面所檢附檢查項目表中之機構自評人事組
    織項從業人員具有外勞人力仲介工作經驗情形時，既填寫為
    『王阿松』及對照原告97年10月6 日函復被告時所提出說明
    略以：「宜蘭地區現有志華國際有限公司…等合作企業而分
    別引進之外籍勞工，尚須持續服務，否則將衍生外籍勞工管
    理上之問題，因嘉華國際有限公司停止營業後，共同委由『
    王阿松君』等人處理後續服務事宜。」故王阿松既為原告之
    外勞管理從業人員，確實於原告所申請機構設立之同地址，
    接受其他（含已遭勞委會撤銷之仲介公司）機構從事外勞管
    理服務業務，原告明示或默示同意讓自己業務員於同申請地
    址替其他仲介公司（同屬持志集團）服務其他雇主之行為，
    已更強化違法事證。
  (三)查臺灣苗栗地方法院98年度金重訴字第1 號刑事判決書認定
    之事實，原告之代表人林福來，即同屬持志集團之代表人，
    且依經濟部之商工登記資料公示查詢系統顯示，該址即為原
    告之營業處，王阿松屬其所聘僱之外勞管理從業人員，等同
    代表原告在營業所行使管理持志集團之所有外勞相關業務（
    含資料櫃中所有持志集團之所屬仲介公司），故絕非如原告
    於行政訴訟起訴狀中所稱與其不相關。綜上，原告違法事實
    如前揭所示，其所陳顯為狡辯推託之詞，不足採信。
  (四)綜上所述，被告認為原告之行為已違反就業服務法第34條第
    2 項規定，依同法第65條第1 項規定，處以罰鍰30萬元，並
    無違誤，原告之訴為無理由，應予駁回等語，資為抗辯。並
    聲明求為判決駁回原告之訴。
五、經查：
  (一)按就業服務法第6 條第1 項規定：「本法所稱主管機關：在
    中央為行政院勞工委員會；在直轄市為直轄市政府；在縣（
    市）為縣（市）政府。」第34條規定：「私立就業服務機構
    及其分支機關，應向主管機關申請設立許可，經發給許可證
    後，始得從事就業服務業務；其許可證並應定期更新之。未
    經許可，不得從事就業服務業務。……」第65條第1 項規定
    ：「……違反第34條第2 項……規定者，處新臺幣30萬元以
    上150 萬元以下罰鍰。」私立就業服務機構許可及管理辦法
    第2 條第1款 規定：「本法所稱私立就業服務機構，依其設
    立目的分為營利就業服務機構及非營利就業服務機構，其定
    義如下：一、營利就業服務機構：謂依公司法所設立之公司
    或依商業登記法所設立之商業組織，從事就業服務業務者。
    ……」第10 條 規定：「私立就業服務機構除經許可外，不
    得以其他形式設立分支機構，從事就業服務業務。」
  (二)查原告向勞委會申請籌設許可，經該會於97年6 月26日許可
    籌設，是原告依規定得持該函，檢附經當時主管機關檢查合
    格之檢查項目表等相關表件，續向勞委會申請設立許可及核
    發許可證。原告於97年8 月25日持「已獲籌設許可之（分支
    ）機構申請設立許可前檢查項目表」（原處分卷頁1 至5 ）
    向被告申請檢查。被告於97年9 月24日派員至原告申請設立
    之地點（宜蘭縣羅東鎮○○路327 號）訪查。發現該址辦公
    室大門張貼「青華國際有限公司宜蘭籌備處」，另於資料櫃
    中發現放置雇主劉燦明等約30名之外勞管理資料冊（原處分
    卷頁12-14 ）。經被告於97年9 月30日函請原告說明，原告
    於97年10月6 日以志慧仲字第09701006號函復：「宜蘭地區
    現有志華國際有限公司、青華國際有限公司及萬華國際有限
    公司等合作企業而分別引進之外籍勞工，尚須持續服務，否
    則將衍生外籍勞工管理上之問題，因嘉華國際有限公司停止
    營業後，共同委由王阿松君等人處理後續服務事宜，…。」
    （同上卷頁15、16即附件2 ）。參以嘉華國際有限公司宜蘭
    分公司前行政人員張秋芳於98年2 月10日接受訪談之紀錄：
    「（問）你是何時在嘉華仲介公司工作？又何時離職？（答
    ）我約94年4 月14日在嘉華仲介公司宜蘭分公司任職行政人
    員職務，在97年5 月離職。（問）嘉華仲介公司已於96年10
    月12日停止營業，你為何還是繼續在嘉華仲介公司宜蘭分公
    司上班？（答）當時持志集團下有許多家其他仲介公司，故
    在嘉華仲介公司停止營業後，就分別更換仲介公司，如志華
    仲介公司、尚華仲介公司、萬華仲介公司及青華仲介公司宜
    蘭籌備處名義繼續為客戶服務。」等語（原處分卷頁19、20
    附件4 ），其所述核與上開各公司之登記資料及臺灣苗栗地
    方法院98年度金重訴字第1 號刑事判決書事實欄所載大致相
    符，應可採信；上開置放在原告申請設立處之外勞管理資料
    冊，其受託者均屬持志集團之所屬仲介公司，而置放目的無
    非提供就業服務（外籍勞工引進及後續事務）。綜上，原告
    申請設立地點（宜蘭縣羅東鎮○○路327 號），確有從事就
    業服務（引進之外籍勞工）之事實，堪予認定。
  (三)再依原告已獲籌設許可之（分支）機構申請設立許可前檢查
    項目表第1 頁訪查紀錄一、人事組織（三）從業人員據外勞
    人力仲介工作經驗情形欄，載明「王阿松年資5 個月」（原
    處分卷頁2 附件1 ）足徵王阿松係原告之從業人員；王阿松
    或其他原告員工在原告申請設立地點，為原告及志華國際有
    限公司、青華國際有限公司及萬華國際有限公司處理外籍勞
    工（看護工）聘僱後續服務即就業服務事宜（同上卷附件2
    頁15以上），即如前述；王阿松或其他原告之從業人員，在
    原告未經核發許可證之前，為原告及同屬持志集團（詳後(四)
    所述）之其他公司從事就業服務，被告認為原告之行為已違
    反就業服務法第34條第2 項規定，依同法第65條第1 項規定
    ，處以罰鍰30萬元，核無違誤。
  (四)又查臺灣苗栗地方法院98年度金重訴字第1 號刑事判決書略
    以：「事實- 林福來係持志國際事業有限公司之負責人，綜
    理該公司全部業務，其於民國82年5 月間，向高雄市政府申
    請核准設立持志公司，開始經營仲介外籍勞工來臺工作業務
    ，嗣後其為拓展業務，陸續在全國各地成立分公司總計於全
    國設立如附表六編號2~15所示之14家分公司。持志公司與如
    附表六編號2~15所示各分公司對外以『持志集團』名義招攬
    業務，並由林來福指派各公司副理為實際分公司業務負責人
    。」可見原告之代表人林福來即持志集團之代表人；被告訪
    查地點為原告申請設立地點，該址放置雇主劉燦明等約30名
    之外勞管理資料冊，受託者均屬持志集團所屬仲介公司，而
    置放目的無非提供就業服務（外籍勞工引進及後續）；王阿
    松屬原告所聘僱之外勞管理從業人員，王阿松或其他受僱員
    工依法受原告指示從事業務，原告陳稱本件與其不相關，核
    屬卸責之詞，要難採信。
六、綜上所述，被告就原告違反就業服務法第34條第2 項「未經
    許可，不得從事就業服務業務」之規定，依同法第65條第1
    項規定，以98年11月2 日府勞就字第0980147562號處分書處
    罰鍰30萬元，核無違誤，訴願決定予以維持，亦無不合。原
    告訴請撤銷，為無理由，應予駁回。本件事證已臻明確，兩
    造其餘攻擊防禦方法核與本件判決結果不生影響，故不逐一
    論述，併此敘明。
據上論結，本件原告之訴為無理由，爰依行政訴訟法第236 條、
第233 條第1 項、第98條第1 項前段，判決如主文。
中    華    民    國    99    年    10   月     29    日
               臺北高等行政法院第四庭法  官   林  妙  黛
上為正本係照原本作成。
本件以訴訟事件所涉及之法律見解具有原則性者為限，始得於本
判決送達後20日內向本院提出上訴狀並表明上訴理由，如已於本
判決宣示後送達前提起上訴者，應於判決送達後20日內補具上訴
理由（均按他造人數附繕本），且經最高行政法院許可後方得上
訴。
中    華    民    國    99    年    10   月     29    日
                                     書記官   蔡  逸  萱

司法院資訊處製作；財團法人民間司法改革基金會備份。
